【裁判字號】    99,交訴,14
【裁判日期】    990609
【裁判案由】    過失致死
【裁判全文】
臺灣屏東地方法院刑事判決              99年度交訴字第14號
公  訴  人  臺灣屏東地方法院檢察署檢察官
被      告  甲○○
上列被告因過失致死等案件，經檢察官提起公訴（98年度偵字第
8726號），被告於準備程序中就被訴事實為有罪之陳述，本院裁
定改依簡式審判程序審理，判決如下：
    主  文
甲○○因過失致人於死，處有期徒刑壹年。
    事  實
一、甲○○未領有自小客車駕駛執照，於民國98年5 月23日21時
    15分許，本應注意行車前須詳細檢查車輛燈光確實有效，竟
    疏未注意及此，即駕駛車尾大燈及車尾方向燈均故障之車牌
    號碼7225 -FD號自小客車，搭載林心蘭、許靜宜沿台一線省
    道由北往南方向行駛，途經上開路段南下417.6 公里處無號
    誌交岔路口欲右轉時，亦應注意轉彎車須讓直行車先行，而
    依當時天候晴，夜間無照明，路面柏油、乾燥、無缺陷，無
    障礙物，視距良好之情況，並無不能注意之情事，竟疏未注
    意，在未顯示車後燈光之情況下，貿然在該無號誌路口右轉
    ，適有丙○○（為不起訴處分確定）騎乘車牌號碼KF-75 號
    大型重型機車搭載乙○○沿同路同向自後駛來，因閃煞不及
    而撞擊甲○○駕駛之上開車輛，丙○○、乙○○因而人車倒
    地，丙○○受有臉頸挫傷、右小腿擦傷之傷害；乙○○則因
    此導致胸腹部鈍性傷、肺臟及肝臟挫傷出血、造成出血性休
    克而不治死亡。甲○○肇事後，在未有偵查犯罪職權之機關
    或公務員發現前，向前來處理之警員坦承肇事，而自首接受
    裁判。
二、案經臺灣屏東地方法院檢察署檢察官據報囑託臺灣高雄地方
    法院檢察署檢察官相驗後偵查起訴。
    理  由
一、本件被告所犯係死刑、無期徒刑、最輕本刑為3 年以上有期
    徒刑以外之罪，其於本院準備程序中就被訴事實為有罪之陳
    述，經法官告知被告簡式審判程序之旨，並聽取公訴人、被
    告之意見後，由本院依刑事訴訟法第273 條之1 第1 項之規
    定，裁定改依簡式審判程序審理，先予敘明。
二、上開犯罪事實，業據被告於警詢、偵查中及本院審理時坦承
    不諱，復有道路交通事故現場圖、道路交通事故調查報告表
    (一)、(二)、報案紀錄單、酒精測定紀錄表、監理單位查詢資料
    、自首情形紀錄表、全民醫院診斷證明書、事故現場及車損
    照片30幀、車禍現場處理調查報告及車燈照片、臺灣省高屏
    澎區車輛行車事故鑑定委員會鑑定意見書、覆議鑑定意見書
    附卷可稽。又被害人乙○○係因本件車禍受有胸腹部鈍性傷
    、肺臟及肝臟挫傷出血、造成出血性休克不治死亡之事實，
    業經臺灣高雄地方法院檢察署檢察官督同法醫師相驗屬實，
    製有勘驗筆錄、相驗屍體證明書、檢驗報告書各1 份，及全
    民醫院診斷證明書、全民醫院病歷、法務部法醫研究所解剖
    報告書、鑑定報告書等資料在卷可按。被害人丙○○受有臉
    頸挫傷、右小腿擦傷之傷害，亦有全民醫院診斷證明書在卷
    可佐。
三、按行車前應注意詳細檢查車輛之燈光確實有效，道路交通安
    全規則第89條第1 項第1 款定有明文；又汽車行駛至無號誌
    之交岔路口，其行進、轉彎應遵守轉彎車讓直行車先行，道
    路交通安全規則第102 條第1 項第7 款亦規定甚明。本件被
    告自承自服兵役起即有駕車經驗，迄今已20餘年，自應注意
    上開規定。查被告駕駛之上開車輛，於肇事前該車後車尾燈
    及方向燈即已故障一節，有車禍現場處理調查報告及照片附
    卷可稽（相驗卷第96至103 頁）；又上開肇事路口無號誌，
    速限70公里，當時天候晴，夜間無照明，路面柏油、乾燥、
    無缺陷，無障礙物，視距良好之情況，有道路交通事故調查
    報告表(一)在卷可憑。被告本應在行車前詳細檢查後車尾燈及
    方向燈之燈光確實有效，並於轉彎時禮讓直行車先行，依其
    多年之駕駛經驗及前揭路況，若稍加注意，即可採取適切措
    施，以避免本件車禍之發生，顯無不能注意之情事，然竟疏
    未注意及此，貿然駕駛後車尾燈及方向燈均故障之車輛上路
    ，並未能禮讓直行車先行，因而肇生本件車禍，致被害人乙○○死亡、被害人丙○○受傷，其有應注意、能注意而不注
    意之過失責任甚明。
四、況本件經送臺灣省高屏澎區車輛行車事故鑑定委員會鑑定結
    果認為：「一、甲○○無照駕駛小客車為肇事原因。二、丙○○駕駛大型重機車直行無肇事因素」；又經送臺灣省車輛
    行車事故覆議鑑定委員會鑑定結果亦認：「甲○○夜晚駕駛
    自小客車，右轉時後方向燈故障無法預先顯示燈光，且疏未
    注意右後直行來車動態並讓其先行，為肇事原因。另無駕照
    駕車，有違規定」等情，有98年7 月10日高屏澎鑑字第0986
    002065號鑑定意見書、98年11月3 日覆議字第0986204055號
    覆議鑑定意見書在卷可參，上述鑑驗結果，為鑑定機關本於
    專業知識及經驗所得之結論，自可憑信，益證被告駕車確有
    過失。至被告雖認重機駕駛即被害人丙○○同有過失，然查
    ，被害人丙○○於上開路段直行，時速約60公里，並無超速
    行駛之違規情事，且該處路段當時夜間無照明，被告車後尾
    燈及方向燈亦均故障，車輛又係黑色，於此情形下難認被害
    人丙○○有能注意之情狀，況臺灣省高屏澎區車輛行車事故
    鑑定委員會及覆議鑑定委員會均認被害人丙○○並無肇事因
    素，參以被害人丙○○業經檢察官不起訴處分確定，顯見其
    就本件車禍並無過失，被告此部分所辯，尚難採信。本件被
    害人乙○○係因本件車禍不治死亡，被害人丙○○因本件車
    禍受有上開傷害，是被告過失行為與被害人乙○○死亡、被
    害人丙○○受傷之結果間，有相當因果關係，甚為明確。從
    而，本件事證明確，被告犯行已堪認定。
五、核被告所為，係犯刑法第276 條第1 項之過失致人於死罪及
    刑法第284 條第1 項前段過失傷害罪。被告一過失行為涉犯
    上開2 罪，應依刑法第55條想像競合犯之規定，從一重論以
    過失致死罪。又被告未考領駕駛執照而駕車肇事，業據其自
    承在卷，並有監理單位查詢資料附卷可參，應依道路交通管
    理處罰條例第86條第1 項之規定，加重其刑。被告於肇事後
    未有偵查犯罪職權之機關或公務員發現前，向前來處理之警
    員坦承肇事並接受裁判之情，有屏東縣政府警察局道路交通
    事故肇事人自首情形紀錄表在卷可佐（相驗卷第42頁），被
    告行為已合於自首之要件，爰依刑法第62條前段規定，減輕
    刑責，並先加後減之。爰審酌被告之素行，過失程度甚高，
    造成被害人乙○○死亡、被害人丙○○受傷，使被害人乙○○家屬精神遭受極大痛苦，迄未與被害人家屬達成民事和解
    ，及其犯罪後坦承犯行，態度尚可，並兼衡其國中畢業，智
    識程度不高，經濟狀況勉持等一切情狀，量處如主文所示之
    刑。
據上論斷，應依刑事訴訟法第273 條之1 第1 項、第299 條第1
項前段，道路交通管理處罰條例第86條第1 項，刑法第55條、第
276 條第1 項、第284 條第1 項、第62條前段，刑法施行法第1
條之1 ，判決如主文。
本案經檢察官李秀玲到庭執行職務。
中    華    民    國    99    年    6     月    9    日
                  交通法庭    法  官  翁世容
上正本證明與原本無異。
如不服本判決應於收受本判決送達後10日內向本院提出上訴書狀
，其未敘述上訴理由者，並得於提起上訴後10日內向本院補提理
由書狀（均須按他造當事人之人數附繕本）「切勿逕送上級法院
」
中    華    民    國    99    年    6     月    9    日
                              書記官  張孝妃
附錄本判決論罪之法條
中華民國刑法第276條第1項：
因過失致人於死者，處2 年以下有期徒刑、拘役或2 千元以下罰
金。
中華民國刑法第284條第1項
因過失傷害人者，處6 月以下有期徒刑、拘役或5 百元以下罰金
，致重傷者，處1 年以下有期徒刑、拘役或5 百元以下罰金。

司法院資訊處製作；財團法人民間司法改革基金會備份。
